臺灣高雄地方法院刑事判決　　　　　　　96年度易字第762 號
公　訴　人　臺灣高雄地方法院檢察署檢察官
被　　　告　丙○○
　　　　　　丁○○
　　　　　　戊○○
　　　　　　甲○○
上列被告等因詐欺案件，經檢察官提起公訴（起訴案號：臺灣高
雄地方法院檢察署95年度偵緝字第311 號、第312 號、第313 號
、第314 號、第315 號、第355 號），嗣被告四人於本院準備程
序就被訴事實均為有罪之陳述，經審判長告知被告四人簡式審判
程序意旨，並聽取當事人之意見後，本院合議庭裁定由受命法官
獨任依簡式審判程序審理、判決如下：
    主  文
丙○○共同犯詐欺取財罪，處有期徒刑月，如易科罰金，以銀
元佰元即新臺幣玖佰元折算壹日。
丁○○共同犯詐欺取財罪，處有期徒刑月，如易科罰金，以銀
元佰元即新臺幣玖佰元折算壹日。
戊○○共同犯詐欺取財罪，累犯，處有期徒刑肆月，如易科罰金
，以銀元佰元即新臺幣玖佰元折算壹日。
甲○○幫助犯詐欺取財罪，處有期徒刑月，如易科罰金，以銀
元佰元即新臺幣玖佰元折算壹日。
    事  實
一、戊○○前因違反森林法案件，經臺灣屏東地方法院以92年度
    簡字第27號案件判處有期徒刑6 月確定，並於93年8 月25日
    縮刑期滿，於翌日徒刑執行完畢監出監。
二、丙○○、丁○○、戊○○等3人（下稱丙○○等3人），均明
    知自己已無資力清償新增債務，並無購買貨品之真意，且自
    始亦無償還貸款之意思，因急需現款，各別經由姓名年籍不
    詳友人之介紹，得知共犯許格瀚（另行起訴）設於高雄市○○區○○路155 號13樓之2 「泛華事業聯合有限公司」（下
    稱泛華公司），可以「假消費、真貸款」之方式，為不特定
    顧客辦理銀行貸款並預借現金後，丙○○等3 人即分別於94
    年7 月、8 月間如附表編號1 至3 所示時間，各自前往上開
    許格瀚之泛華公司，並各自與許格瀚共同基於詐欺之犯意聯
    絡，由丙○○等3 人提供自己國民身分證正反影本1 紙，並
    填寫遠東商業銀行股份有限公司（下稱遠東商銀）小額信用
    貸款申請書，再由許格瀚透過數碼網路科技股份有限公司（
    下稱數碼公司）所提供之代收付金流服務業務，將丙○○等
    3 人所填寫之上開申請書傳真予數碼公司，復經數碼公司將
    申請書傳真予遠東商銀，待遠東商銀經辦人員收到申請書傳
    真後，即撥打電話予丙○○等3 人，確認是否真有該筆消費
    ，丙○○等3 人遂向其謊稱：有購買貨品等語，致遠東商銀
    經辦人員陷於錯誤而核貸該筆分期款項，致生損害於遠東商
    銀之權益，而丙○○等3 人與許格瀚即以上開方式，共同假
    藉丙○○等3 人在上開許格瀚之泛華公司消費購買養生用品
    之名義，以達成實際借款之目的。嗣因丙○○等3 人申辦之
    小額信用貸款分期付款款項均未按時繳交後，經數碼公司察
    覺有異，訴請偵辦，始悉上情。
三、甲○○得預見任意提供自己身分證件供他人使用，將幫助他
    人掩飾詐欺犯罪所得財物之情形下，竟不違背其本意，仍基
    於幫助詐欺之犯意，於94年6 月間某日鄉，將其身分證，交
    予姓名年籍均不詳之成年人所屬詐騙集團成員使用，上開詐
    騙集團成員復於附表編號4 所示時間，冒其等名義填寫遠東
    商銀小額信用貸款申請書，再由許格瀚透過數碼網路科技股
    份有限公司（下稱數碼公司）所提供之代收付金流服務業務
    ，將上開申請書傳真予數碼公司，復經數碼公司將申請書傳
    真予遠東商銀，待遠東商銀經辦人員收到申請書傳真後，即
    撥打電話予冒用甲○○名義之詐騙集團人員，確認是否真有
    該筆消費，該詐騙集團人員等遂向其謊稱：有購買貨品等語
    ，致遠東商銀經辦人員陷於錯誤而核貸如附表編號4 所示之
    分期款項金額，致生損害於遠東商銀之權益，上開詐騙集團
    人員與許格瀚即以上開方式，假借甲○○在許格瀚公司消費
    購買養生用品之名義，以達成借款之目的。嗣因甲○○申辦
    之分期付款款項均未按時繳交，經數碼公司察覺有異，訴請
    偵辦，始悉上情。
四、案經數碼網路科技股份有限公司訴由臺灣高雄地方法院檢察
    署檢察官偵查起訴。
    理  由
壹、程序方面
一、按除被告所犯為死刑、無期徒刑、最輕本刑為3 年以上有期
    徒刑之罪或高等法院管轄第一審案件者外，於法院行準備程
    序進行中，被告先就被訴事實為有罪之陳述時，審判長得告
    知被告簡式審判程序之旨，並聽取當事人、代理人、辯護人
    及輔佐人之意見後，裁定進行簡式審判程序；且受命法官行
    準備程序，與法院或審判長有同一之權限；又簡式審判程序
    之證據調查，不受刑事訴訟法第159 條第1 項、第161 條之
    2 、第161 條之3 、第163 條之1 及第164 條至第170 條規
    定之限制，刑事訴訟法第273 條之1 第1 項、第279 條第2
    項前段、第273 條之2 分別定有明文。
二、查本件被告所犯為死刑、無期徒刑、最輕本刑為3 年以上有
    期徒刑以外之罪，且非高等法院管轄第一審之案件，其於準
    備程序就前揭被訴事實為有罪之陳述，經受命法官告知簡式
    審判程序之旨，並聽取當事人之意見後，本院認無不得或不
    宜改依簡式審判程序進行之處，爰依刑事訴訟法第273 條之
    1 第1 項、第284 條之1 ，裁定本件由受命法官獨任進行簡
    式審判程序，合先敘明。
貳、實體方面
一、上揭事實，業據被告丙○○、陳顯慶、戊○○、甲○○於本
    院96年3 月20日準備程序、審判時均供承不諱，核與證人即
    數碼網路科技股份有限公司負責人許豐楊於95年4 月6 日警
    詢、95年9 月11日偵訊中指述情節相符（見高市警苓分偵字
    第0940028665號警卷第3 頁至第4 頁、同上署95年度偵字第
    12232 號卷第10頁反面），再核與證人即共犯許格瀚於95年
    1 月19日警詢、95年5 月22日及同年9 月11 日 、9 月15日
    偵訊時之證述情節大致符合（見高市警苓分偵字第09400286
    65號警卷第1 頁至第2 頁、同上署95年度偵字第12232 號卷
    第2 頁至第3 頁、第10頁反面至第11頁、第15 頁 反面至第
    16頁），並有丁○○、戊○○之遠東商銀分期付款申請書各
    1 份（見同上署94年度他字第6616號卷第17頁反面、第18頁
    正反面）、甲○○、丙○○之遠東商銀小額信用貸款申請書
    各1 份（見同上署94年度他字第6616號卷第25頁正反面、第
    26頁反面至第27頁）、遠東商銀分期付款撥款明細等資料（
    見同上署94年他字第6616號卷第17頁至18頁、第25頁至第27
    頁、第30頁反面至第33頁、第36頁反面至第41頁），與數碼
    公司與遠東商銀分期付款專案合作協議書、數碼公司與泛華
    公司之經銷合約書（見同上署95年度偵字第12232 號卷第38
    頁至第43頁）、本院95年度促字第1974號支付命令（被告戊○○）【見同上署96年度偵緝字第315 號卷第37頁】各1 份
    在卷可稽。足見被告四人之自白與事實相符，洵可採信。又
    查目前社會上民眾向金融機構申請使用小額信用貸款之狀況
    相當普遍，而申辦貸款所需要者，無非係申請人之身分證件
    及工作收入等資料以供金融機構查核，而身分證件乃有相當
    之專屬性、私密性，除非本人或與本人關係親密者，一般人
    均有妥為保管防阻他人任意使用之認識，難認有自由流通之
    理由，縱使在特殊情況下，偶有交付他人使用之需，亦必深
    入瞭解用途後，再行提供使用，方符常情，若身分證件落入
    不明人士手中，極易被利用為與財產有關之犯罪工具，此為
    吾人一般生活認識所易於體察之常識，如有犯罪之意圖者，
    徵求他人提供身分證，客觀上亦可預見其目的在避免身分曝
    光，防止追查，此為一般人本於一般認知能力均甚易領會，
    而現今社會上詐騙狀況盛行，且被告四人於本院96年3 月20
    日審理中均能應答自如，其智識能力顯然未遜於一般常人，
    則其竟仍任意將上開身分證交與他人使用，被告丙○○、陳
    顯慶、戊○○有詐欺之故意甚明，而被告甲○○有幫助詐欺
    之未必故意甚明。綜上，被告四人之事證明確，渠等四人上
    揭犯行洵堪認定。
二、查被告4 人行為後，刑法及刑法施行法業於94年2 月2 日經
    總統以華總一義字第09400014901 號令修正公布，並於95年
    7 月1 日施行（下稱新刑法，修正前刑法下稱舊刑法），參
    酌最高法院95年5 月23日刑事庭第8 次會議決議，新刑法第
    2 條第1 項之規定，係規範行為後法律變更所生新舊法律比
    較適用之準據法，於新刑法施行後，應適用新刑法第2 條第
    1 項之規定，為「從舊從輕」之比較。另於比較時應就罪刑
    有關之共犯、未遂犯、想像競合犯、牽連犯、連續犯、結合
    犯，以及累犯加重、自首減輕暨其他法定加減原因（如身分
    加減）與加減比例等一切情形，本於統一性及整體性原則，
    綜其全部罪刑之結果而為比較。本院審酌：（一）被告行為
    後，刑法第33條第5 款業於95年7 月1 日公布施行規定：「
    罰金：新臺幣1 千元以上，以百元計算之。」，與修正前刑
    法同條款規定「罰金：1 元以上。」不同。比較新舊法結果
    ，以舊法較有利於行為人，揆諸上開準據法，本案關於刑法
    第339 條之法定刑罰金部分，自應適用行為時之法律即修正
    前刑法第33條第5 款規定決定其罰金部分之法定刑。（二）
    被告行為後，業已增訂刑法施行法第1 條之1 ，並規定：「
    中華民國94年1 月7 日刑法修正施行後，刑法分則編所定罰
    金之貨幣單位為新臺幣。94年1 月7 日刑法修正時，刑法分
    則編未修正之條文定有罰金者，自94年1 月7 日刑法修正施
    行後，就其所定數額提高為30倍。但72年6 月26日至94年1
    月7 日新增或修正之條文，就其所定數額提高為3 倍。」，
    是就現行刑法中，有關於罰金刑處罰之規定已有修正，查刑
    法第214 條規定法定刑有罰金刑，並於24年1 月1 日訂定後
    均未經修正，經比較增訂之刑法施行法第1 條之1 與被告行
    為時之罰金罰鍰提高標準條例第1 條前段、現行法規所定貨
    幣單位折算新台幣標準第2 條結果，二者規定適用之結果並
    無不同，則本件應逕行適用刑法施行法第1 條之1 規定，附
    此敘明。
三、核被告丙○○、丁○○、戊○○等三人，於附表編號1 至3
    所示時間，由許格瀚透過數碼公司向遠東商銀貸款如附表編
    號1 至3 所示金額等行為，係犯刑法第339 條第1 項之詐欺
    取財罪；再被告丙○○、丁○○、戊○○就上開詐欺取財部
    分，各與許格瀚間，有犯意之聯絡及行為之分擔，皆為共同
    正犯。再被告戊○○有如事實欄所載之前科及執行情形，已
    如前述，其於受有期徒刑之執行完畢後，5 年內再故意犯此
    有期徒刑以上之罪，為累犯，應依刑法第47條第1 項規定，
    加重其刑。玆審酌被告丙○○、丁○○、戊○○等3 人，不
    思以正當方式賺取財物，竟因一時經濟困難，利用「真貸款
    、假消費」之方式詐騙銀行取得現金，紊亂社會正常交易秩
    序，並使不法之徒藉此輕易詐取財物，致檢警難以追查緝捕
    ，助長詐騙集團詐取財物之犯罪風氣，影響社會經濟秩序，
    惡性非輕，本不宜輕縱，惟念及其犯後坦承犯行，犯後態度
    良好，有悔改意之意，以及犯罪之手段、目的、所得之財物
    等一切情狀，爰各量處如主文所示之刑，並各諭知易科罰金
    之折算標準，以資懲儆。
四、核被告甲○○所為，係幫助他人犯刑法第339 條第1 項之詐
    欺取財罪，而其提供身分證予他人幫助犯詐欺罪，所為係詐
    欺罪構成要件以外之行為，為幫助犯，應依刑法第30條第2
    項之規定按正犯之刑減輕之。玆審酌被告將自己所有上開身
    分證提供他人詐騙犯罪使用，紊亂社會正常交易秩序，並使
    不法之徒藉此輕易詐取財物，致檢警難以追查緝捕，助長簡
    訊詐財犯罪集團詐騙財物之犯罪風氣，惡性非輕，本不宜輕
    縱，惟念及其犯後坦承犯行，犯後態度良好，有悔改意之意
    ，以及犯罪之手段、目的、所得之財物，並考量被告未曾有
    犯罪前科紀錄，並有臺灣高等法院被告前案紀錄表在卷可佐
    等一切情狀，爰量處如主文所示之刑，並諭知易科罰金之折
    算標準，以資懲儆。
據上論斷，應依刑事訴訟法第273 條之1 第1 項、第284 條之1
、第299 條第1 項前段，刑法第2 條第1 項前段、刑法第28條、
第30條第1 項前段、第2 項、第339 條第1 項、修正前刑法第41
條第1 項，刑法施行法第1 條之1 ，廢止前罰金罰鍰提高標準條
例第2 條，判決如主文。
本案經檢察官乙○○到庭執行職務。
中    華    民    國    96    年  3     月      29 　 日
                  刑事第三庭  法  官  施添寶
以上正本證明與原本無異。
如不服本判決，應於收受判決書送達之日起10日內，向本院提出
上訴狀。
中    華    民    國    96    年  3     月      30 　 日
　　　　　　　　　　　　      書記官  王翌翔
附錄本判決論罪之法條：中華民國刑法第339條
意圖為自己或第三人不法之所有，以詐術使人將本人或第三人之
物交付者，處五年以下有期徒刑、拘役或科或併科一千元以下罰
金。
以前項方法得財產上不法之利益或使第三人得之者，亦同。
前二項之未遂犯罰之。
中華民國刑法第30條
幫助他人犯罪者，為從犯。雖他人不知幫助之情者，亦同。
附表：
 ┌──┬────┬──────┬───────────┐
 │編號│申請人  │辦理時間    │貸得之分期付款金額 (新│
 │    │        │            │臺幣)                 │
 ├──┼────┼──────┼───────────┤
 │  1 │丙○○  │94年8月17日 │148,800元             │
 ├──┼────┼──────┼───────────┤
 │  2 │丁○○  │94年7月1日  │135,000元             │
 ├──┼────┼──────┼───────────┤
 │  3 │戊○○  │94年7月14日 │135,000元             │
 ├──┼────┼──────┼───────────┤
 │  4 │甲○○  │94年6月27日 │135,000元             │
 └──┴────┴──────┴───────────┘
